臺灣臺南地方法院臺南簡易庭民事判決
110年度南簡字第808號
原      告  潘宸廩即潘玫伶

被      告  卞修英

上列被告因妨害名譽案件，原告提起刑事附帶民事訴訟，請求侵
權行為損害賠償，經本院刑事庭裁定（110年度簡附民字第42號
）移送前來，本院於民國110年7月29日言詞辯論終結，判決如下
：
    主      文
被告應給付原告新臺幣12,000元，及自民國110年4月12日起至清
償日止，按週年利率百分之5計算之利息。
原告其餘之訴駁回。
訴訟費用由被告負擔5分之1，餘由原告負擔。
本判決第一項得假執行。
原告其餘假執行之聲請駁回。
    事實及理由
一、原告主張：
　(一)被告有下列侵害原告名譽權、肖像權之行為：
　　1.被告於民國109年1月23日10時31分，在其臉書帳號「卞修
      英」之網頁，上傳擷取自原告設於臉書名稱為「云朵」之
      網頁照片，並以公開方式接續刊登「我還真沒看過這麼賤
      的女人，如果是我的朋友（共同好友128人）可以去告知
      他不要在下賤下去我一定讓他紅。」、「這個女人說他很
      欠幹，罵我肖欸，大家幫我處理分享」、「他非常想紅，
      他還說他給誰幹他爽就好」、「大家可以去看看他的fb美
      肌修得很大，他本人又矮又醜又老」等文字。
　  2.被告於109年2月6日15時24分以「林太保」（後改為林保
      ）名稱，在臉書網頁貼上原告之大頭照並發文稱「請各位
      好友可以幫我評審這個女人長的如何？」。
　  3.被告於109年3月7日9時46分以「沈博元」帳號換上原告的
      大頭照，以醜化原告的方式使用照片。
　  4.被告於110年3月16日在臉書直播賣手錶時，以「沈博元」
      帳號用原告大頭照貼直播標價，並自導自演稱原告得標等
      情。
　(二)被告上開行為，侵害原告之名譽權、肖像權，致原告半年
      來無法工作，身心受創，爰就被告上開第1項行為請求賠
      償新臺幣（下同）5萬元，就第2至4項行為則請求賠償15
      萬元。
　(三)聲明：
　　1.被告應給付原告20萬元，及自起訴狀繕本送達翌日起至清
      償日止，按週年利率百分之5計算之利息。
　　2.願供擔保請准宣告假執行。
二、被告則以：109年1月23日之侵權事實並沒有侵害原告之肖像
    權，至於原告所主張第2至4項的行為不是我做的，我不知道
    是誰做的，林太保的手機都是原告在使用，以沈博元帳號所
    為之行為都不是我做的，我不可能一邊直播還用別人的帳號
    。從頭到尾大家都知道我才是受害人，都是原告罵我在先，
    很多人都可以作證是原告先罵我的等語為辯。
三、得心證之理由：　　　　　　　　　
  (一)按因故意或過失，不法侵害他人之權利者，負損害賠償責
      任；不法侵害他人之身體、健康、名譽、自由、信用、隱
      私、貞操，或不法侵害其他人格法益而情節重大者，被害
      人雖非財產上之損害，亦得請求賠償相當之金額。民法第
      184條第1項前段、第195條第1項分別定有明文。又名譽為
      個人在社會上享有一般人對其品德、聲望或信譽等所加之
      評價，屬於個人在社會上所受之價值判斷。民法上名譽權
      之侵害非即與刑法之誹謗罪相同，名譽有無受損害，應以
      社會上對個人評價是否貶損作為判斷之依據，苟其行為足
      以使他人在社會上之評價受到貶損，不論其為故意或過失
      ，均可構成侵權行為，其行為不以廣佈於社會為必要，僅
      使第三人知悉其事，亦足當之（最高法院90年度台上字第
      646號裁判要旨參照）。又肖像為個人之外部形象，彰顯
      個人特徵，乃人之尊嚴與價值之體現，屬重要之人格權之
      一，是所謂「不法侵害其他人格法益」自應包括肖像權在
      內，故肖像權受到侵害，被害人得據前開規定請求法院除
      去其侵害，情節重大者，並得請求非財產上之損害賠償。
      惟肖像權既須與個人外部形象及特徵之表現相連結，屬肖
      像權保護之範圍固以人之面部特徵為主要內容，但凡足以
      呈現個人外部形象者，均包含在內，且須具有可辨識性，
      始足當之。
　(二)原告主張被告於109年1月23日10時31分，在其臉書網頁上
      傳擷取自原告設於臉書名稱為「云朵」之網頁照片，並刊
      登「我還真沒看過這麼賤的女人，如果是我的朋友（共同
      好友128人）可以去告知他不要在下賤下去我一定讓他紅
      。」、「這個女人說他很欠幹，罵我肖欸，大家幫我處理
      分享」、「他非常想紅，他還說他給誰幹他爽就好」、「
      大家可以去看看他的fb美肌修得很大，他本人又矮又醜又
      老」等文字之事實，為被告所不爭執，並有原告所提出之
      網頁截圖在卷可參（見本院附民卷第7至13頁）；又被告
      因上開行為，業經臺灣臺南地方檢察署檢察官以109年度
      偵字第22447號提起公訴，經本院以110年度簡字第662號
      刑事判決（下稱刑案）認被告犯公然侮辱罪，處罰金5,00
      0元，如易服勞役，以1,000元折算1日等情，業據本院調
      閱上開刑案卷宗查明無訛，均堪信為真實。被告上開言論
      ，含有詆毀、貶抑等足以毀損原告名譽之意涵，客觀上顯
      有輕蔑、鄙視及非價原告人格之意，足使原告於心理上感
      覺難堪、不快，就一般社會大眾對上開言論內容之合理觀
      感，確足使原告在社會上之評價受到貶損，足認原告之名
      譽已因被告上開行為受有損害。是原告主張其名譽權受有
      損害，而請求被告賠償其所受非財產上之損害，洵屬有據
      。
　(三)原告雖主張被告上開上傳原告照片之行為，侵害原告之肖
      像權，惟被告所使用之原告照片，僅為原告臉部下半部之
      照片，客觀上並無法得到可茲與他人區別之個人特徵，對
      於一般人而言，亦不具辨識性，自難認被告上傳原告照片
      之行為侵害原告之肖像權且情節重大。是原告主張其肖像
      權亦受有損害，尚無可採。
　(四)再按被害人受有非財產上損害，請求加害人賠償相當金額
      之慰撫金時，法院對於慰撫金之量定，應斟酌實際加害情
      形、所造成之影響、被害人痛苦程度、兩造之身分、地位
      、經濟情形及其他各種狀況，以核定相當之數額。本院審
      酌原告為61年生，國中畢業，108、109年度均無所得資料
      ，名下無財產；被告為65年生，高中肄業，108、109年度
      無所得資料，財產總額為2,389,792元等情，有兩造於刑
      案警、偵訊中之陳述、個人戶籍資料查詢、兩造稅務電子
      閘門財產所得調件明細表、本院言詞辯論筆錄在卷可按（
      見刑案偵卷他字卷第87頁、刑案卷第65、66、95、96頁、
      本院卷第53頁、本院調閱資料卷），並兼衡酌被告上開行
      為對原告名譽權所生損害之程度等一切情狀，認原告請求
      被告賠償之非財產上損害，應以12,000元為適當，逾此部
      分之請求即屬過高，不應准許。
  (五)另按當事人主張有利於己之事實者，就其事實有舉證之責
      任，民事訴訟法第277條前段定有明文；民事訴訟如係由
      原告主張權利者，應先由原告負舉證之責，若原告先不能
      舉證，以證實自己主張之事實為真實，則被告就其抗辯事
      實即令不能舉證，或其所舉證據尚有疵累，亦應駁回原告
      之請求（最高法院17年度上字第917號裁判意旨參照）。
      原告固另主張被告於109年2月6日15時24分、109年3月7日
      9時46分、於110年3月16日尚有如上述第2、3、4項所示之
      侵權行為，然為被告所否認，原告雖提出臉書網頁截圖為
      據（見本院附民字卷第19、23至27頁），然單憑上開網頁
      截圖，並無法證明被告即為發表該等言論及張貼原告照片
      之人，原告亦未另行舉證以實其說，則其主張被告另有上
      述第2、3、4項之行為，並據以請求損害賠償云云，即非
      可採。
四、綜上所述，原告請求被告給付12,000元，及自起訴狀繕本送
    達翌日即110年4月12日（見本院附民卷第29頁送達證書）起
    至清償日止，按週年利率百分之5計算之利息，為有理由，
    應予准許，逾此範圍之請求，則無理由，應予駁回。
五、按各當事人一部勝訴、一部敗訴者，其訴訟費用，由法院酌
    量情形，命兩造以比例分擔，民事訴訟法第79條定有明文。
    爰審酌本件紛爭之起因及兩造之勝、敗程度，確定訴訟費用
    之負擔如主文第三項所示。
六、本件係屬民事訴訟法第427條第1項簡易訴訟事件，所為被告
    部分敗訴之判決，爰依同法第389條第1項第3款之規定，就
    原告勝訴部分依職權宣告假執行。原告雖陳明願供擔保聲請
    宣告假執行，惟此不過促使法院職權之發動，爰不另為駁回
    假執行聲請之諭知。至於原告敗訴部分，其假執行之聲請已
    失所附麗，應併予駁回。
七、據上論結，本件原告之訴為一部有理由，一部無理由，依民
    事訴訟法第436條第2項、第79條、第389條第1項第3款，判
    決如主文。 　　
中　　華　　民　　國　　110 　年　　8 　　月　　12　　日
                  臺南簡易庭  法  官  張玉萱
以上正本係照原本作成。
如不服本判決，應於送達後20日內，向本院提出上訴狀並表明上
訴理由，如於本判決宣示後送達前提起上訴者，應於判決送達後
20日內補提上訴理由書（須附繕本），如委任律師提起上訴者，
應一併繳納上訴審裁判費。
中　　華　　民　　國　　110 　年　　8 　　月　　12　　日
                              書記官  鄭伊汝